【裁判字號】    97,易,558
【裁判日期】    970721
【裁判案由】    詐欺
【裁判全文】
臺灣苗栗地方法院刑事判決               97年度易字第558號
公  訴  人  臺灣苗栗地方法院檢察署檢察官
被      告  乙○○
                    國民身分證.
                      9號
            丙○○
                    國民身分證.
                    （另案於臺灣臺中監獄苗栗分監執行中）
            丁○○
                    國民身分證.
上列被告等因詐欺案件，經檢察官提起公訴（97年度偵字第463
號、第652 號、第1223號、第1561號、第1603號），暨移送併案
審理（臺灣板橋地方法院檢察署97年度偵字第11224 號），本院
依簡式審判程序，判決如下：
    主    文
一、乙○○幫助犯詐欺取財罪，累犯，處有期徒刑壹年；又幫助
    犯詐欺取財罪，累犯，處有期徒刑捌月；又幫助犯詐欺取財
    罪，累犯，處有期徒刑捌月。應執行有期徒刑貳年。
二、丙○○幫助犯詐欺取財罪，處有期徒刑陸月；又幫助犯詐欺
    取財罪，處有期徒刑陸月；又幫助犯詐欺取財罪，處有期徒
    刑陸月。應執行有期徒刑壹年貳月。
三、丁○○幫助犯詐欺取財罪，處有期徒刑參月，如易科罰金，
    以新臺幣壹仟元折算壹日。
    犯罪事實及理由
一、犯罪事實：
    (一)構成累犯之事實：乙○○前因竊盜案件，經本院於民國94
      年5 月20日以94年度易字第221 號判處有期徒刑10月，甫
      於95年5 月11日執行完畢（構成累犯）。
    (二)事實1 ：丙○○基於幫助他人詐欺之概括犯意，明知不法
      詐騙犯罪集團，經常誘使被害人將被騙款項匯入人頭帳戶
      ，以掩飾詐欺取得犯罪所得，藉此逃避追查，仍於96年11
      月初某日，在位於苗栗縣苗栗市「空軍一號」網咖上網，
      登入080 苗栗人聊天室後，尋覓可提供金融帳戶之網友，
      以便其轉手予詐欺集團利用，而獲取報酬，在網上與曾佩
      琁（原名曾千芳，另案審理）攀談，向其借用金融帳戶，
      周旋一週後約定於同月9 日傍晚7 時許，在位於苗栗縣竹
      南鎮○○路○ 段146 號「運動家保齡球館」（後更名為樂
      神保齡球館）前，先將其前申辦之臺灣郵政竹南照南郵局
      帳號000-00000000000000號存摺、提款卡，交予丙○○（
      丙○○第1 案）。其後丙○○復向曾佩琁謊稱該帳戶不能
      使用，曾佩琁遂將其華南銀行帳號000-000000000000號之
      存摺、提款卡，交予丙○○（丙○○第2 案）。但丙○○
      仍謊稱不能使用，曾佩琁遂於次日（10日）再於同地，將
      其渣打銀行帳號000-000000000000號之存摺、提款卡，再
      交給丙○○（丙○○第3 案）。丙○○乃將上揭曾佩琁3
      本存摺與提款卡，在苗栗市某處同時交予乙○○，乙○○
      則將上揭3 本存摺及其提款卡同時交予不知名籍之詐欺集
      團成員（乙○○第1 案）。而詐欺集團成員則分別於如附
      表一所示之時間，以如附表一所示之詐騙方式，使被害人
      限於錯誤而將詐騙金額匯入人頭帳戶（被害人明細、詐騙
      金額及人頭帳戶等詳情均參見附表一）。嗣辛○○發現遭
      詐騙後，便向臺北縣政府警察局淡水分局水碓派出所報案
      ，始查獲上情。
    (三)事實2 ：乙○○另於同年11月初某日，在網路結識甲○○
      （俟到案後另予審理），遂基於幫助他人詐欺之概括犯意
      ，向甲○○借用金融帳戶，甲○○明知金融帳戶係個人財
      務信用基礎，借予他人使用可能遭詐欺集團利用，惟仍基
      於不確定之故意，於當日稍晚某時，在位於苗栗縣苗栗市
      空軍一號網咖，將其前所申辦之渣打銀行新竹分行帳號00
      000000000000號之存摺及金融卡、密碼，均交予乙○○，
      而乙○○則將上揭提款卡等物交予詐欺集團使用（乙○○
      第2 案）。而詐欺集團成員於如附表二所示之時間、詐騙
      方式，使被害人限於錯誤而將詐騙金額匯入人頭帳戶（被
      害人明細、詐騙金額及人頭帳戶等詳情均參見附表二）。
      嗣癸○○發現受騙後，便向臺中市警察局第六分局市政派
      出所報案，而查獲上情。
    (四)事實3 ：乙○○又基於幫助他人詐欺之概括犯意，而於同
      年12月10日，在苗栗縣苗栗市某網咖內，登入苗栗人聊天
      室，與丁○○攀談，並向初識之丁○○商借金融帳戶，丁○○明知金融帳戶係個人財務信用基礎，借予他人使用可
      能遭詐欺集團利用，惟仍基於不確定之故意而予同意，並
      在次日下午2 時許，在後龍火車站前，將前所申辦之中國
      信託銀行新竹分行帳號000000000000號之存摺、金融卡及
      密碼，均交予不知情代乙○○取貨之江曉芬（乙○○之女
      友），江曉芬再轉交予乙○○，乙○○將之交付予詐欺集
      團使用（乙○○第3 案）。而詐欺集團成員分別於如附表
      三所示之時間、詐騙方式，使被害人限於錯誤而將詐騙金
      額匯入人頭帳戶（被害人明細、詐騙金額及人頭帳戶等詳
      情均參見附表三）。壬○○、己○○、庚○○其後發覺受
      騙而分別向警察報案，始查獲上情。
二、證據名稱：
（一）事實1 部分：
    (1)被告乙○○、陳慶豐於審理中之自白。
    (2)證人曾佩琁、被害人辛○○、戊○○、子○○警詢時之證
      述。
    (3)POST ATM RECEIPT影本1 紙、渣打銀行自動櫃員機交易明
      細表影本2 紙。
    (4)暨大中文系留言版影本1 紙。
    (5)被告乙○○臺灣高等法院被告前案紀錄表1 份。
（二）事實2 部分：
    (1)被告乙○○於審理中之自白。
    (2)被害人癸○○於警詢時之證述。
    (3)渣打銀行自動櫃員機交易明細表影本1 紙。
    (4)被告乙○○臺灣高等法院被告前案紀錄表1 份。
（三）事實3 部分：
    (1)被告乙○○、丁○○於審理中之自白。
    (2)被害人壬○○、己○○、庚○○於警詢時之證述。
    (3)中國信託商業銀行股份有限公司帳戶歷史交易查詢1 份。
    (4)中國信託客戶交易明細表影本8 紙。
    (5)被告乙○○臺灣高等法院被告前案紀錄表1 份。
三、量刑之說明：
    被告乙○○於上開有期徒刑執行完畢後5 年內再犯本件之罪
    ，為累犯，依法應加重其刑，故量處較重於被告丙○○及丁○○之刑如主文所示；又被告乙○○於第1 案中一次交付3
    個帳戶相關物品予詐欺集團成員，情節較重，爰量處較重於
    其第2 案、第3 案之刑。
四、其他說明：被告3 人所為，均係犯刑法第30條第1 項、第33
    9 條第1 項之詐欺取財罪嫌，其中乙○○與丙○○共同犯罪
    3 次，為共同正犯乙節；按2 人以上共同教唆或幫助他人犯
    罪者，均與共同實施犯罪行為之正犯有別，該2 人雖應共同
    負責，惟仍不適用第28條之規定。最高法院25年上字第6616
    號判例可資參照，爰此，本件被告乙○○、丙○○所為均係
    基於幫助他人犯罪之意思而參與詐欺取財犯罪構成要件以外
    之行為，均無共同正犯規定之適用，附此敘明。
五、應適用之法條：
（一）刑事訴訟法第273 條之1 第1 項、第299 條第1 項前段、
      第310 條之2、第454 條第1 項。
（二）刑法第30條、第339 條第1 項、第47條第1 項、第41 條
      第1 項前段、第51條第5 款。
（三）刑法施行法第1 條之1 。
六、本判決係依刑事訴訟法第310 條之2 、第454 條第1 項製作
    。如不服本判決，應於判決送達之日起10日內，向本院提起
    上訴。
本案經檢察官黃俊鳴到庭執行職務。
中    華    民    國    97    年    7     月    21    日
                  刑事第二庭    法  官  楊  清  益
以上正本證明與原本無異。
如不服本判決，應於判決送達後10日內向本院提出上訴狀（應抄
附繕本），其未敘述上訴理由者，應於上訴期間屆滿後20日內補
提理由書狀於本院，上訴於臺灣高等法院臺中分院。告訴人或被
害人如對於本判決不服者，應具備理由請求檢察官上訴，其上訴
期間之計算係以檢察官收受判決正本之日期為準。
                                書記官  蘇  文  熙
中    華    民    國    97    年    7     月    22    日
附記論罪之法條全文：
刑法第339 條第1 項：
意圖為自己或第三人不法之所有，以詐術使人將本人或第三人之
物交付者，處5 年以下有期徒刑、拘役或科或併科1 千元以下罰
金。
附表一：
┌──┬──────┬──────┬────┬───┬──────────┐
│編號│詐欺時間及方│匯款時間    │詐得金額│被害人│匯款帳戶            │
│    │式          │            │(新臺幣)│      │                    │
├──┼──────┼──────┼────┼───┼──────────┤
│ 1  │96年11月9 日│96年11月9 日│29,999元│辛○○│臺灣郵政竹南照南郵局│
│    │晚間8 時30分│22時17分25秒│        │      │（帳號：            │
│    │許，以電話佯│許          │        │      │000-00000000000000號│
│    │稱係東森購物│            │        │      │），戶名：曾佩琁（原│
│    │客服人員，其│            │        │      │名曾千芳）          │
│    │前向該公司購│            │        │      │                    │
│    │物因作業人員│            │        │      │                    │
│    │誤將一次付清│            │        │      │                    │
│    │款項，作業成│            │        │      │                    │
│    │分期付款，請│            │        │      │                    │
│    │求辛○○持金│            │        │      │                    │
│    │融卡至自動櫃│            │        │      │                    │
│    │員機進行系統│            │        │      │                    │
│    │確認        │            │        │      │                    │
├──┼──────┼──────┼────┼───┼──────────┤
│ 2  │96年11月9 日│96年11月9 日│ 3,500元│戊○○│臺灣郵政竹南照南郵局│
│    │下午某時，佯│22時18分許  │        │      │（帳號：            │
│    │稱「學生兼援│            │        │      │000-00000000000000號│
│    │」名義      │            │        │      │），戶名：曾佩琁（原│
│    │            │            │        │      │名曾千芳）          │
├──┼──────┼──────┼────┼───┼──────────┤
│ 3  │96年11月9 日│96年11月10日│ 4,000元│子○○│渣打銀行（帳號：    │
│    │晚間某時，在│0 時55分許  │        │      │000-000000000000號）│
│    │MSN 即時通接│            │        │      │，戶名：曾佩琁（原名│
│    │獲暱稱「    │            │        │      │曾千芳）            │
│    │Vicky 」之相│            │        │      │                    │
│    │約見面訊息  │            │        │      │                    │
└──┴──────┴──────┴────┴───┴──────────┘
附表二：
┌──┬──────┬──────┬────┬───┬──────────┐
│編號│詐欺時間及方│匯款時間    │詐得金額│被害人│匯款帳戶            │
│    │式          │            │(新臺幣)│      │                    │
├──┼──────┼──────┼────┼───┼──────────┤
│ 1  │96年11月16日│96年11月16日│18,000元│癸○○│渣打銀行新竹分行（帳│
│    │佯稱東森電視│18時46分許  │        │      │號：                │
│    │購物人員，聲│            │        │      │00000000000000號），│
│    │稱癸○○前向│            │        │      │戶名：甲○○        │
│    │該公司購物，│            │        │      │                    │
│    │於付款方式上│            │        │      │                    │
│    │將一次付清誤│            │        │      │                    │
│    │填為分期付款│            │        │      │                    │
│    │，請其至自動│            │        │      │                    │
│    │提款機更正  │            │        │      │                    │
└──┴──────┴──────┴────┴───┴──────────┘
附表三：
┌──┬──────┬──────┬────┬───┬──────────┐
│編號│詐欺時間及方│匯款時間    │詐得金額│被害人│匯款帳戶            │
│    │式          │            │(新臺幣)│      │                    │
├──┼──────┼──────┼────┼───┼──────────┤
│ 1  │96年11月11日│96年11月11日│20,000元│壬○○│中國信託銀行新竹分行│
│    │晚間7 時25分│19時43分許、│28,000元│      │（帳號：            │
│    │許，佯稱為「│20時許      │        │      │000000000000號），戶│
│    │臺北郵政總局│            │        │      │名：丁○○          │
│    │陳先生」，以│            │        │      │                    │
│    │壬○○在東森│            │        │      │                    │
│    │購物付款方式│            │        │      │                    │
│    │設定為分期付│            │        │      │                    │
│    │款，日後將遭│            │        │      │                    │
│    │定期扣款，請│            │        │      │                    │
│    │其補足      │            │        │      │                    │
├──┼──────┼──────┼────┼───┼──────────┤
│ 2  │96年11月11日│96年11月12日│102,000 │己○○│中國信託銀行新竹分行│
│    │晚間11時30分│0 時16分許  │元（分別│      │（帳號：            │
│    │許，佯稱MOMO│            │為30,000│      │000000000000號），戶│
│    │購物中心人員│            │元、30,0│      │名：丁○○          │
│    │，以其購物時│            │00元、30│      │                    │
│    │誤設定為分期│            │,000元、│      │                    │
│    │付款，日後將│            │12,000元│      │                    │
│    │遭定期扣款，│            │，共4 次│      │                    │
│    │請其補足    │            │）      │      │                    │
├──┼──────┼──────┼────┼───┼──────────┤
│ 3  │96年12月11日│96年12月11日│30,000元│庚○○│中國信託銀行新竹分行│
│    │19時33分許，│21時59分、22│11,000元│      │（帳號：            │
│    │佯稱為東森購│時許        │        │      │000000000000號），戶│
│    │物會計，表示│            │        │      │名：丁○○          │
│    │庚○○之前購│            │        │      │                    │
│    │物匯款帳號有│            │        │      │                    │
│    │誤需更改    │            │        │      │                    │
└──┴──────┴──────┴────┴───┴──────────┘


司法院資訊處製作；財團法人民間司法改革基金會備份。
